臺灣臺北地方法院交通事件裁定　　　　99年度交聲字第1906號
原處分機關　交通部公路總局臺北區監理所板橋監理站
異　議　人
即受處分人　黃敏賢
上列異議人即受處分人因違反道路交通管理處罰條例案件，對於
原處分機關交通部公路總局臺北區監理所板橋監理站民國99年11
月18日所為之處分（原處分案號：板監裁字第裁41-C00000000號
）聲明異議，本院裁定如下：
    主  文
原處分撤銷。
黃敏賢不罰。
    理  由
一、按法院受理交通事件，準用刑事訴訟法之規定，道路交通管
    理處罰條例第89條前段定有明文。而犯罪事實應依證據認定
    ，無證據不得認定犯罪事實；又不能證明被告犯罪者，法院
    應諭知無罪之判決，刑事訴訟法第154條第1項、第301第1項
    ，亦分別定有明文。再按「犯罪事實之認定，應憑證據，如
    未能發現確實之證據，或證據不足以證明，自不能以推測或
    擬制之方法，以為裁判基礎；再犯罪事實所憑之證據，無論
    係直接證據或間接證據，其為訴訟上之證明，須於一般人均
    不致有所懷疑而得確信為真實之程度，始得據為有罪之認定
    ，倘其證明尚未達此程度而尚有合理之懷疑存在時，本諸無
    罪推定原則，自應為被告無罪之諭知；又被告否認犯罪事實
    所持辯解縱使不能成立，除非有確實證據足以證明對於被告
    犯罪已無合理之懷疑外，不能遽為有罪之認定」，最高法院
    亦著有92年度臺上字第2570號刑事判決可資參照。是法院受
    理交通事件，於證據調查程序踐行完畢而為事實認定時，如
    卷存證據已足以證明行為人未有該當於道路交通管理處罰條
    例各該處罰條文之構成要件事實，依上揭條文及最高法院判
    決意旨，即應撤銷原處分，並諭知受處分人不罰。
二、本件原處分意旨略以：異議人即受處分人（下稱受處分人）
    黃敏賢於民國98年12月13日下午17時許，騎乘車牌號碼AWN-
    493號普通重型機車，行經新北市○○區○○街60巷時，經
    警依法攔查，執勤警員以受處分人有「駕車行經有燈光號誌
    管制之交岔路口闖紅燈」之違規行為，製單舉發，惟受處分
    人不服舉發而向原舉發單位提出陳述書，原舉發機關經調查
    後，仍認受處分人有前開違規行為，於98年12月28日以北縣
    警店交裁字第0980067246號函覆受處分人，並副知原處分機
    關；嗣原處分機關認受處分人未到案繳納罰鍰或陳述意見，
    乃於99年11月18日依據上開函文內容，依道路交通管理處罰
    條例第53條第1項、第63條第1項第3款及違反道路交通管理
    事件統一裁罰基準表之規定，裁處受處分人罰鍰新臺幣（
    下同）2,700元，並記違規點數3點。
三、聲明異議意旨略以：受處分人於98年12月13日16時58分許騎
    乘車牌號碼AWN-493號普通重型機車至新店安德街雙號之合
    作金庫銀行自動櫃員機提款後，沿安德街雙號路邊，將上開
    普通重型機車牽至安德街60巷口，始由路邊轉入安德街60巷
    ；當日執勤警員執勤之位置距離安德街及安德街60巷之交岔
    路口約有120公尺，且該處是一個很大的彎道，執勤警員攔
    查時，未告知違規事項為何，僅要求受處分人出示證件，其
    當時以為警員僅是普通攔查，嗣後始知警員拿取其證件係為
    開立罰單，因警員攔查之地點，係一處大彎道，警員於該處
    無法目擊上開交岔路口交通情形，故本件舉發有誤，爰為此
    聲明異議，請求撤銷原處分等語。
四、經查：
  (一)本件受處分人於98年12月13日下午17時許，騎乘車牌號碼AW
    N-493號普通重型機車，沿新北市○○區○○街西南往東北
    方向行駛，行經安德街與安德街60巷交岔路口時，自安德街
    左轉駛入安德街60巷，而為新北市政府警察局新店分局安康
    派出所警員鄭主龍依法攔停等情，業據證人即執勤警員鄭主
    龍於本院審理時，在受處分人面前具結證述明確，受處分人
    復未爭執，且有北縣警交大字第C00000000號舉發違反道路
    交通管理事件通知單、新北市政府警察局新店分局98年12月
    28日北縣警店交裁字第0980067246號書函各1件（均影本）
    在卷可稽，是上開各情，均堪認定。
  (二)次查，於受處分人違規時，新北市○○區○○街及安德街60
    巷交岔路口之行車燈光管制號誌立桿等硬體雖於98年4月15
    日即已設置完成，惟該路口台灣電力股份有限公司之送電日
    期為99年2月，故於98年12月13日下午17時該路口應有號誌
    設立但無電源，致使號誌燈沒有運作等情，有新北市政府交
    通局100年1月21日以北交工字第1000061394號函在卷可稽。
    是受處分人於98年12月13日下午17時許，騎車行經上開交岔
    路口時，該處之行車燈光管制號誌硬體雖已設立，但無電源
    ，尚未啟用運作，受處分人於該處左轉，自無闖紅燈之問題
    ，當不構成違規，是原處分機關就本件事實之認定顯有違誤
    ，原處分機關於99年11月18日所為之板監裁字第裁41-C0000
    0000號處分即屬無可維持，應予撤銷。至受處分人於本院審
    理訊問證人鄭主龍前辯稱：我從安德街60巷口左邊轉角開始
    騎車的時候，當時安德街是綠燈，安德街60巷是紅燈等語，
    而有所為辯解與事實不符之情形，惟按上揭條文及最高法院
    92年度台上字第2570號刑事判決揭諸之意旨，本院仍應依卷
    存證據而裁判，不得僅因受處分人上開與事實不符之陳述，
    即遽對受處分人為不利之認定。
五、綜上，受處分人所執異議理由雖無足採，惟本件受處分人於
    上開時、地左轉時，該處之行車燈光管誌號誌尚未通電運作
    ，自難認受處分人有闖紅燈左轉之違規行為，已如上述，原
    處分機關不察，逕行裁處受處分人行政罰鍰2,700元並記違
    規點數3點，容有未洽，即難認為允當，應由本院將原處分
    撤銷，改諭知受處分人不罰。
六、據上論斷，依道路交通事件處理辦法第19條前段，裁定如主
    文。
中    華    民    國   100    年    2     月    21    日
                              交通法庭法  官  陳慧萍
以上正本證明與原本無異
如不服本裁定應於送達後5日內向本院提出抗告狀
                                      書記官  黃慧怡
中    華    民    國   100    年    2     月    21    日